臺灣桃園地方法院刑事判決　　　　　　　93年度易字第1059號
公　訴　人　台灣桃園地方法院檢察署檢察官
被　　　告　丁○○　男　38歲.
選任辯護人　邱鎮北律師
被　　　告　甲○○　男　35歲.
上　一　人
選任辯護人　周美玲律師
上列被告因贓物案件，檢察官原聲請以簡易判決處刑（92年度偵
字第18278號），經本院改適用通常程序審理，茲判決如下：
    主  文
丁○○、甲○○均無罪。
    理  由
一、公訴意旨略以：被告丁○○自民國92年4 月間某日起，明知
    姓名年籍不詳綽號「小楊」之成年男子在台北市士林區家樂
    福股份有限公司向其兜售之「斯斯保肝膠囊」及「銀寶善存
    」係「屈臣氏百佳股份有限公司（下稱屈臣氏公司）」失竊
    之物品，屬來路不明之贓物，竟基於故買贓物之概括犯意，
    連續以「斯斯保肝膠囊」150 粒裝每瓶新台幣（下同）1,05
    0 元、「銀寶善存」100 粒裝每瓶450 元之代價向「小楊」
    買受之，並自同年4 月27日起，在桃園縣中壢市○○路83號
    「元化藥局」內，連續將該等物品以「斯斯保肝膠囊」150
    粒裝每瓶1,100 元、「銀寶善存」100 粒裝每瓶470 元之代
    價出售予被告甲○○，甲○○明知丁○○販售之前開藥品可
    疑係來路不明之贓物，竟基於縱故買贓物亦所不顧之不確定
    概括犯意故買之，並以「斯斯保肝膠囊」150 粒裝每瓶1,40
    0 元、「銀寶善存」100 粒裝每瓶540 元之代價連續出售予
    不知情之丙○○，再由丙○○以「斯斯保肝膠囊」150 粒裝
    每瓶1,600 元、「銀寶善存」100 粒裝每瓶590 元之代價出
    售予不知情之楊啟忠，嗣於同年9 月18日16時許，「屈臣氏
    公司」保安專員戊○○在同縣中壢市○○○路○ 段156 號楊
    啟忠經營之「日進藥局」內發現「斯斯保肝膠囊」150 粒裝
    及「銀寶善存」100 粒裝各2 瓶後報警處理，始循線查知上
    情，因認被告丁○○、甲○○2 人均涉犯刑法第349 條第1
    項之故買贓物罪嫌。
二、按犯罪事實應依證據認定之，無證據不得認定犯罪事實，又
    不能證明被告犯罪者，應諭知無罪之判決，刑事訴訟法第15
    4 條第2 項、第301 條第1 項分別定有明文。訊據被告丁○○坦認向真實年籍姓名不詳綽號「小楊」之成年男子購入係
    自告訴人「屈臣氏公司」流出之斯斯保肝、銀寶善存等藥品
    後再轉售給「元化藥局」之實際負責人甲○○之情不諱，被
    告甲○○亦直承係向丁○○購買上揭藥品等情無隱，惟渠二
    人均堅詞否認贓物犯行，胥辯稱當初購入時所悉之藥品來源
    有二，其一即為俗稱「刷卡換現金」之法，另一則為以禮券
    購買之途，就中且以「刷卡換現金」為大宗，價格自屬低廉
    ，況交易時原均附有發票，渠等實不知各該藥品為贓物等語
    。
三、公訴人之認被告2 人涉犯上揭罪嫌，無非以(1)、扣案之「斯
    斯保肝膠囊」150 粒裝，其包裝盒上印有「屈臣氏」字樣，
    又「銀寶善存」100 粒裝，其瓶身貼有防盜標籤，是前開查
    獲之藥品屬「屈臣氏公司」所失竊乙事，堪以認定。(2)、依
    告訴代理人戊○○提供之商明細表，「斯斯保肝膠囊」150
    粒裝每瓶正常售價為2,200 元、未稅成本為1,333.3 元、「
    銀寶善存」100 粒裝每瓶正常售價為750 元、未稅成本為59
    0 元，又前述未稅成本係「屈臣氏公司」全省300 餘家分店
    統一向「五洲製藥股份有限公司」及「台灣惠氏股份有限公
    司」訂購始得享有，且「屈臣氏公司」出售予第三人之價格
    無從低於前開未稅成本等情，復經告訴代理人戊○○於偵查
    中指訴綦詳，惟丁○○卻供稱其係以「斯斯保肝膠囊」150
    粒裝每瓶1,050 元、「銀寶善存」100 粒裝每瓶450 元之代
    價向「小楊」買受之，顯然遠低於「屈臣氏公司」進貨時之
    未稅成本，參以被告丁○○對「小楊」之真實姓名、住所均
    不知悉，顯見被告丁○○與「小楊」交情淺薄，「小楊」卻
    無端以低於未稅成本之價格出售前開藥品，從而丁○○所辯
    其不知前開藥品係屬來路不明之贓物云云，委無可採。(3)、
    被告甲○○經營「元化藥局」已近8 年，衡情當知悉被告丁○○出售前開藥品之售價遠低於「屈臣氏公司」進貨之未稅
    成本，參以被告甲○○亦知悉被告丁○○非以販售藥品為業
    ，且曾詢問被告丁○○該等藥品之來源，是被告甲○○主觀
    上確實知悉該等藥品可能係屬贓物一事，應堪認定，被告甲○○於知悉前開藥品可能係屬贓物之情形下，仍未詳加查證
    而買受之，足認其主觀上顯具有故買贓物之不確定故意等此
    各情為其主要論據。
四、經查：
（一）被告丁○○向「小楊」購買再轉售予甲○○之藥品，除92
      年9 月18日在「日進藥局」搜獲之斯斯保肝膠囊150 粒裝
      及銀寶善存100 粒各2 瓶外，尚有同日在甲○○之「元化
      藥局」內起出之如附件勘驗筆錄第1 頁、第2 頁所載之斯
      斯保肝膠囊60粒裝等共16項藥品等情，此據被告二人一致
      承明在卷，且有前述藥品扣案可憑，堪認屬實。次查，經
      本院當庭勘驗並以「屈臣氏公司」所用防盜磁條磁性感應
      器檢測結果，其中在「日進藥品」查扣之四瓶藥品，2 瓶
      斯斯保肝膠囊150 粒裝有一瓶業已消磁，另一瓶未貼防盜
      標籤，2 瓶銀寶善存100 粒裝則有1 瓶業經消磁，1 瓶未
      消磁，至在「元化藥局」扣案之16項藥品，有相當之數量
      係未貼防盜標籤，有貼防盜標籤之藥品中固大部分未經消
      磁，然亦摻雜有業經消磁之藥品（詳見附件勘驗筆錄）。
      未消磁之藥品雖得謂係未經合法結帳程序而屬贓物無疑，
      然已消磁部分顯可認係經合法結帳程序而非贓物。至就未
      貼防盜標籤部分，茲據證人即「屈臣氏公司」保安部門職
      員戊○○於本院審理時結證稱：（你們各分店所失竊的各
      類藥品，本身是否有登載任何的批號或產品序號可以查核
      嗎？）目前沒有‧‧‧（在外面的藥局，找到屬於你們公
      司流出的商品，可以根據它外包裝的各種貼紙、或相關序
      號、批號記載方式看出它是哪壹個分店流出去的嗎？）在
      這之前還沒有這樣子‧‧‧（也就是說在本案所扣到的從
      屈臣氏流出的各類商品，並無法由它的包裝情況或是包裝
      盒上所記載的序號，看出是從哪一家店流出來的？）是的
      等語（見本院94年1 月17日審判筆錄第3 頁、第4 頁），
      因之，證人即「屈臣氏公司」保安部經理庚○○於本院審
      理時亦結證稱僅能從防盜磁條看是否消磁乙端，來認定是
      否屬於正常銷售的商品之情（見本院94年1 月17日審判筆
      錄第4 頁），準此，未貼防盜標籤之藥品既無法透過包裝
      、批號或序號等相關跡證或紀錄憑以查核是否果為遭竊之
      藥品甚或確係由曾失竊各該藥品之分店流出，復參酌扣案
      與未貼防盜標籤同類惟已貼防盜標籤之藥品中，並有部分
      業已消磁，顯經合法之結帳程序，是以未貼防盜標籤之藥
      品是否得逕認悉屬未經結帳之盜贓，殊值存疑？職是，既
      無積極證據可認定該未貼防盜標籤之藥品皆為贓物，則依
      「事證有疑，利歸被告，罪疑唯輕」之原則，自無從斷言
      該藥品必屬贓物，要僅能以經合法結帳藥品視之，據此，
      可見該「小楊」係將合法藥品與盜贓摻雜販售，然其中既
      存有合法之藥品，其目的無非在取信於購買者，則勢必伴
      隨檢附合法交易之憑證即發票，佐此可證被告二人一致辯
      稱購買時係有發票等語，並非全然子虛，因之，既有發票
      可憑，則渠二人對所購藥品之來路焉致起疑？縱令渠二人
      於交易時略未逐項查對發票所載與藥品之品項是否完全相
      符，充其量可認彼等係有疏失而已，何能遽認被告二人於
      購買時已知或可得而知購入之藥品中有部分係屬贓物？
（二）如前述，公訴人認被告二人具有贓物之認識，係以交易價
      格過低且低於「屈臣氏公司」之進貨成本為其主要之論據
      。第查，丁○○係以自家樂福等各大賣場大量批入飲料、
      日常用品及奶粉、尿布、清潔用品等再轉售為業，此分據
      甲○○及證人即「家樂福天母店」賣場主管己○○於本院
      審理時述明，證人己○○於本院審理時且結證稱：他（指
      丁○○）最多一個月向我們天母店採購三千多萬，少的時
      候也有二千多萬‧‧‧（採購的頻率？）可以說只要我有
      上班，他就有來買等語（本院94年6 月27日審判筆錄第3
      頁），可見丁○○原所專注及熟悉之市場係上揭品項，藥
      品非其專業且屬陌生，則其何能知悉向「小楊」購買藥品
      之價格是否遠低於「屈臣氏公司」之進貨成本？再退步言
      之，即便丁○○已詳悉斯情，惟查，證人己○○於本院審
      理時並結證稱；（印象中丁○○跟你們交易時間多久？）
      任職二、三年升任主管之後，開始跟他有接觸，所以也有
      二、三年‧‧‧（他的採購價格？）會比較便宜‧‧‧（
      所謂便宜會不會比你們進貨的成本低嗎？）會有這種狀況
      ‧‧‧（如果比你們成本低會不會虧本？）因為我們的供
      貨商會給我們贊助；或是到達一定進貨量時，他會再給我
      們同類或等值的貨品當成贈品，或是我單點跟供貨商談之
      價格比總公司談的價格低，所以進貨時雖依總公司談的價
      格計算成本，但是差價的部分廠商要給我‧‧‧（所以就
      是因為這些因素，你有這個本錢可以壓低價格低於你們的
      進貨成本來銷售？）是的，而且有時候我的供應商為了業
      績也會要求我們幫忙，所以贊助的金額會比較高‧‧‧（
      像丁○○這種大量採購的客戶，你們賣給他的價格能較進
      貨價格便宜多少百分比？）二至三成‧‧‧（丁○○每個
      月跟你們進貨都可以拿到這種優惠價格？）是‧‧‧（你
      們賣場以低於進貨成本二至三成的價格賣給丁○○是種常
      態？）是的‧‧‧（其他賣場的情形？）家樂福各店都是
      如此，但大潤發就我所知也是如此，但愛買也會這樣摔價
      等語（本院94年6 月27日審判筆錄第3 頁至第5 頁），因
      之，囿於長期來與各大賣場大量交易時可取得低於各賣場
      進貨成本達二成至三成優惠價格之實務經驗且習以為常，
      則其誤認採連鎖經營方式之「屈臣氏公司」亦有如是之促
      銷手法，從而就其購入價格遠低於「屈臣氏公司」之進貨
      成本乙情不生疑竇，毫無戒心，核與常情無違。況查，證
      人即「惠氏藥廠」業務員乙○○於本院審理時結證稱：我
      本身作藥十幾年了‧‧‧（你都是在藥界做事嗎？）是的
      ‧‧‧（有沒有聽過在坊間刷卡換現金？）聽同事說過‧
      ‧‧（何謂刷卡換現金？）我是聽我同事說的，就是辦卡
      之後，拿去有刷卡的地方，例如屈臣氏，然後刷卡買比較
      好銷售的產品，例如普拿疼、善存、斯斯保肝等等，買到
      之後轉賣給別人收現金‧‧‧（為什麼你們會談到這些？
      ）開會的時候，大家再聊，【然後談到在藥界為什麼會有
      這種這麼多、便宜的藥，然後才提到這個管道】等語（本
      院94年4 月11日審判筆錄第3 頁、第10頁、第11頁），乙○○浸淫藥界既有十餘年之久，則其對業內之各種現象自
      屬關注及熟稔，因之，其與同事於開會閒聊之際既會發出
      「到在藥界為什麼會有這種這麼多、便宜的藥，然後才提
      到這個管道」之喟歎，可見透過「刷卡換現金」此一管道
      而在藥界流通之藥品，不僅量多且價格極為低廉，並係由
      來已久，是此可見但憑價格低廉乙端殊不足執為藥品必屬
      贓物且購買者確有知贓認識之唯一論據，則對丁○○而言
      ，又何獨不然？因之，其乍聞「小楊」告以藥品主要係來
      自「刷卡換現金」之途，此一現象在藥界又非罕見且為時
      猶久，則何能苛其必有知贓之認識。至丁○○於偵查中雖
      一度坦稱：（你知否那些藥可能會是贓物？）我有懷疑過
      等語（見偵字卷第11 4頁），然則，此僅屬初見低價商品
      之直覺反應，惟如前述，既經「小楊」提出交易發票並釋
      明係出自藥界屢見不鮮之「刷卡換現金」此途，加以秉於
      過往與賣場之交易經驗，至此丁○○對藥品之來路袪除疑
      慮，核屬人情之常，因之，尤未能據此指丁○○有買受贓
      物之認識及故意。又查，「小楊」既明示藥品係由來於「
      刷卡換現金」，價格自屬低廉且此低價純基於進貨方式非
      屬正規因而成本必低於行情之故，殊與交情之深淺無涉，
      是以丁○○縱與「小楊」交情淺薄，亦不能指「小楊」係
      無端以低於「屈臣氏公司」未稅成本之價格出售前開藥品
      而認丁○○果已知贓矣！另查，所謂「刷卡換現金」慣見
      於錢莊業者與借款人間之安排，其常態係借款人持其所有
      之信用卡以刷卡購物之方式向賣場大量購入商品後再以低
      價轉售予錢莊業者俾取得所需之借款額，嗣再由刷卡者依
      發卡銀行之規定分期支付卡債，是以此一方式即未能謂刷
      卡者以刷卡購得之商品係屬詐取之贓物。證人乙○○於本
      院審理時結證稱：（以刷卡換現金方式）買到之後轉賣給
      別人收現金，卡的部分就不管了（見本院94年4 月11日審
      判筆錄第10頁），即謂之均屬詐欺云云，殊屬以偏蓋全，
      未窺全貌之詞，其此部分證言並非可採。
（三）購入時因見價格低廉，甲○○固曾向丁○○詢問藥品來源
      ，惟丁○○既稱藥係出自「刷卡換現金」之途，以甲○○
      從事藥品買賣已久之經驗，對藥界中長期來流通有大量及
      低價之此類藥品，自屬知之甚稔而不以為意，抑且，如前
      述，初始丁○○猶附有發票，其中並有部分應屬經合法結
      帳程序之藥品，則何能認甲○○已知或可得知其向丁○○
      購入之藥品中「有部分」係屬贓物。抑且，甲○○之「元
      化藥局」係屬免用統一發票之小規模營業者，營業稅之申
      報係經稅捐機關核定，免檢附相關進、銷憑證，因之，索
      取並留存進貨發票僅餘證明進貨來源之功能，然若甲○○
      係心虛忐忑，對該批藥品之來路懷疑不已，依理自會謹慎
      小心保存發票俾充為己有利之憑據，是以倘非其內心係極
      為袒蕩，堅信其中無何不軌蹊蹺及值啟疑竇之處，留之亦
      無用處，焉會將保命之發票退還或任意棄置？再查，在藥
      品上、下盒蓋之封口貼上膠帶，可謂係「屈臣氏公司」獨
      門之作法，此分據證人庚○○及乙○○於本院審理時結證
      甚明（見本院94年1 月17日審判筆錄第10頁、94年4 月11
      日審判筆錄第3 頁），長期從事藥業之甲○○對此當屬了
      然於胸，惟「屈臣氏公司」人員帶警前去「元化藥局」查
      緝時，自「屈臣氏公司」流出之藥品胥為保持原有之盒蓋
      封口膠帶並陳列在架上任人取閱，此情復據證人戊○○於
      偵查及本院審理時述明（見偵字卷第125 頁，本院93年12
      月27日審判筆錄第5 頁、第6 頁，94年1 月17日審判筆錄
      第3 頁），不寧唯是，在此之前，乙○○見得「元化藥局
      」之貨架上陳列有「屈臣氏公司」流出之藥品時，曾二度
      勸告甲○○將之下架，惟甲○○未因而頓起戒心隨如斯為
      之，此並據乙○○於本院審理時述明（見本院94年4 月11
      日審判筆錄第4 頁），且乙○○更結證稱：（被告甲○○
      稱九月十五日那天早上九點的時候，乙○○有到我們的店
      來，然後說屈臣氏的人有出來抓藥，要我把所有貨架上有
      貼標籤的東西下架，然後當時我有馬上打電話給丁○○，
      丁○○說如果還有什麼人亂講的話，他要告對方，因為貨
      沒有問題，針對甲○○所提到九月十五日那天的事情，有
      沒有這件事情？）有，我跟他說屈臣氏的人在注意，在查
      ，勸他把屈臣氏的產品下架，這是第二次跟他建議的時候
      等語（見本院94年4 月11日審判筆錄第12頁），既知「屈
      臣氏公司」正在查緝猶無遮隱之舉，此絕非冥頑不靈或心
      存僥倖一語足以蔽之，準此，設非甲○○係堅信向丁○○
      購入之藥品，雖係價格低廉然必屬合法，心中不存絲毫疑
      慮，豈會保持「屈臣氏公司」獨有之包裝並堂而皇之將之
      公然陳列，又怎會明知將臨查緝之際猶不改初衷續予陳列
      致己身陷有囹圄之虞之困境？稽上所陳各端，堪認被告甲○○辯稱不知藥品為盜贓且無此疑等語胥實，殊值採信。
    綜述，依公訴人所提之證據尚不足使本院對被告二人已知或
    可得而知渠等購入之藥品中有部分係屬贓物此情獲致堅定不
    移之心證，則依首揭法條說明，自屬不能證明被告二人犯罪
    而均應為無罪之諭知。
五、本件檢察官原聲請以簡易判決處刑，惟經本院認有刑事訴訟
    法第451 條之1 第4 項但書第3 款所定之情事，依同法第45
    2 條之規定，本件應改適用通常程序審判之，末此敘明。
據上論斷，應依刑事訴訟法第452 條、第301 條第1 項，判決如
主文。
本案經檢察官趙燕利到庭執行職務。
中　　華　　民　　國　　94　　年　　7 　　月　　25　　日
                  刑事第11庭審判長法　官　蔡榮澤
                                  法  官  游士珺
                                  法  官  魏于傑
上正本證明與原本無異
如不服本判決，應於送達後10日內，向本院提出上訴狀。
                                  書記官  陳奕珽
中　　華　　民　　國　　94　　年　　7 　　月　　25　　日
